【裁判字號】    96,訴,3951
【裁判日期】    970709
【裁判案由】    證券交易法
【裁判全文】
臺北高等行政法院判決
                                     96年度訴字第03951號
                              .
原      告  甲○○
被      告  行政院金融監督管理委員會
代  表  人  胡勝正 （主任委員）
訴訟代理人  乙○○
            丙○○
上列當事人間因證券交易法事件，原告不服行政院中華民國96年
10月2 日院臺訴字第0960091639號訴願決定，提起行政訴訟。本
院判決如下：
    主  文
原告之訴駁回。
訴訟費用由原告負擔。
    事  實
一、事實概要：被告以原告係華宇電腦股份有限公司（下稱華宇
    公司）之經理人，其於95年4 月份在集中交易市場轉讓華宇
    公司股份125,000 股，與其當月份申報轉讓股數130,000 股
    不符，違反證券交易法第25條第2 項規定，乃依同法第178
    條第1 項第2 款規定，以96年7 月9 日金管證3 罰字第0960
    037312號裁處書處原告罰鍰新臺幣( 下同)24 萬元。原告不
    服，提起訴願經決定駁回後，遂提起本件行政訴訟。
二、兩造聲明：
    (一)原告聲明：訴願決定、原處分均撤銷。
    (二)被告聲明：原告之訴駁回。
三、兩造之爭點：被告以原告違反證券交易法第25條第2 項規定
                科處24萬元罰鍰，是否合法？
    (一)原告主張之理由：
      1.原告於95年5 月初在國外出差，接獲公司電子郵件通知
        ，因無證券存褶在身邊，乃以電話詢問配偶，依其告知
        賣出130,000 股而回覆公司。嗣原告於當月底收到證券
        交易所來函，得悉原告之配偶計算錯誤，實際賣出股數
        應為125,000 股，原告之亦依公司指示根據慣例向證券
        交易所書面說明，並於次月更正在案。詎原告於95年10
        月自華宇公司離職後，卻於96年7 月卻收到被告的裁處
        書，以原告先前多報5 張不正確，違反證券交易法第25
        條2 項，雖原告無故意但有過失，故依同法第178 條第
        1 項第2 款，處原告罰鍰24萬元。
      2.惟查，原告在任經理人期間，亦是每月遵守規定據實以
        告的事實，絕無不法企圖虛報多出5 張，且該部份約僅
        為4 萬多元的總額，絕無可能如被告所指「影響健全證
        券市場機能及保障投資大眾權益」，況且證券交易法第
        25條第2 項規定，亦未明確規定申報資料與電腦資料不
        符時，應該如何處置？被告在人腦記憶的疏忽上，做過
        分地處理與擴大解釋法令，實有擴大解釋法令強加入人
        於罪的可議之處。
      3.被告亦認同原告非故意之誤報行為，其承辦人員於電話
        中進一步解釋，因行政罰法於96年2 月15日公佈後已實
        施，根據該法第19條違反法定最高額新台幣3000元以下
        罰鍰之處罰，其情節輕微得免處罰。所以這也就是公司
        股務室與原告在95年依慣例免罰的認知。但是96年2 月
        15日起就要處罰24萬，就不得減免處罰，「這是萬不得
        已的，要怪新法令」，可是行政罰法第8 條亦有不知法
        規之責任及減免的規定，為何不被引用呢？被告卻自行
        推論原告應該早已知道相關法令，此又與事實違背與不
        符邏輯，如果早知道新法令求處如此巨額罰鍰，原告必
        定在每個月初，先拼好個人證券存褶的數目，再去出國
        考慮拼公司的業績數目，這不是事實，所以，在此被告
        又再次做片段地了解，選擇性認知來執法的解釋。
      4.總之，被告不當地擷取新法令來合理化其誇張的執法解
        釋，枉顧人民的財產權益，在未有適當的管理制度與有
        效的作業系統下，例如：對內部人員確實地宣導新的行
        政罰法；採用新的證券交易電腦作業檢核系統，就直接
        地對原告的無任何不法企圖的微小誤報行為，採取不當
        的執法解釋。是故請求判決如訴之聲明，匡正被告濫用
        行政權力的執法態度與作法。
    (二)被告主張之理由：
      1.按證券交易法第25條第2 項之立法意旨在貫徹證券交易
        法之資訊即時公開原則，使投資大眾及本會能瞭解公開
        發行股票公司之董事、監察人、經理人及持有股份超過
        股份總額10% 之股東( 下稱內部人) 持股異動之情形，
        並藉以達到股權管理、健全證券市場機能及保障投資大
        眾權益之目的。因此，內部人取得或轉讓所屬公司股票
        ，依規定應於次月5 日以前向公司申報，並由公司於次
        月15日以前彙總向本會申報；內部人除應按時申報外，
        並應正確申報持股變動情形。內部人雖有按時申報，惟
        申報內容不正確，仍有違前揭資訊即時、正確公開原則
        ，故內部人未確實申報其持股異動情形，即屬違反規定
        。
      2.經查，原告係華宇公司之經理人，其於95年4 月份在證
        券集中交易市場轉讓華宇公司股票125,000 股，與其當
        月份申報於證券集中交易市場轉讓130,000 股不符。雖
        原告前於95年6 月1 日陳述意見，說明係因業務繁忙致
        申報錯誤。惟證券交易法第25條已明文規定，內部人應
        於每月5 日以前將上月份持有股數變動之情形向公司申
        報，故前揭規定除課予內部人按月於期限內申報之義務
        外，並包括股數等資料之正確性，否則課予申報義務之
        規定將形同虛設，難達該條規範目的，至於錯誤申報之
        股數及成交金額多寡，則與本條之規定無涉。另有關臺
        灣證券交易所股份有限公司( 下稱證交所) 自95年10月
        1 日起，雖於公開資訊觀測站新增內部人持股異動申報
        及實際交易股數之檢核系統，惟該系統僅係提醒上市公
        司或內部人確實核對其持股異動情形，以促其正確辦理
        持股申報，內部人依法仍負有正確申報義務，尚難據以
        免責。從而，被告衡酌情節於法定裁量權限內，依證券
        交易法第25條及第178 條第1 項第2 款規定，對原告處
        最低額罰鍰24萬元，依法洵無不合。
    理  由
一、按「公開發行股票之公司於登記後，應即將其董事、監察人
    、經理人及持有股份超過股份總額百分之十之股東，所持有
    之本公司股票種類及股數，向主管機關申報並公告之。前項
    股票持有人，應於每月5 日以前將上月份持有股數變動之情
    形，向公司申報，公司應於每月15日以前，彙總向主管機關
    申報。必要時，主管機關得命令其公告之。」及「有下列情
    事之一者，處新臺幣24萬元以上240 萬元以下罰鍰：…二、
    違反…第25條第1 項、第2 項…規定。」證券交易法第25條
    第1 項、第2 項及第178 條第1 項第2 款分別定有明文。
二、經查，原告係華宇公司之經理人，其於95年4 月份在集中交
    易市場轉讓華宇公司股份125,000 股，與其當月份申報轉讓
    股數130,000 股不符等情，為原告所不爭，並有華宇公司內
    部人持股異動事後申報表、內部人持股異動事後申報異常資
    料表可稽( 見本院卷第34-37 頁) ，堪信為真實。故被告以
    原告申報轉讓股數與實際轉讓股數不符，違反證券交易法第
    25 條 第2 項規定，依同法第178 條第1 項第2 款規定，處
    原告罰鍰24萬元，揆諸前揭規定，並無不合。
三、原告雖起訴主張：其當時因在國外出差，未隨身攜帶證券存
    摺，經向其配偶查詢之結果回覆公司，因其配偶一時誤算，
    而多報5 張股票( 即為5,000 股) ，並非故意，且該部分僅
    為4萬 餘元之總額，情節輕微，依往年慣例被告亦均准許更
    正而免於處罰，被告以行政罰法已公布實施，依該法第9 條
    規定，須違反法定最高額3000元以下罰鍰之處罰，其情節輕
    微始得免處罰，仍處罰原告24萬，顯有違誤等語。
四、惟按，證券交易法第25條第2 項之立法意旨，在貫徹證券交
    易法之資訊即時公開原則，使投資大眾及被告能瞭解公開發
    行股票公司之董事、監察人、經理人及持有股份超過股份總
    額10% 之股東( 下稱內部人) 持股異動之情形，並藉以達到
    股權管理、健全證券市場機能及保障投資大眾權益之目的。
    因此，內部人取得或轉讓所屬公司股票，依規定應於次月5
    日以前向公司申報，並由公司於次月15日以前彙總向被告申
    報；內部人除應按時申報外，並應正確申報持股變動情形。
    內部人雖有按時申報，惟申報內容不正確，仍有違前揭資訊
    即時、正確公開原則，亦屬違反該規定，申言之，前揭規定
    除課予內部人按月於期限內申報之義務外，並包括股數等資
    料之正確性，否則課予申報義務之規定將形同虛設，難達該
    法條規範目的，至於錯誤申報之股數及成交金額多寡，則與
    該規定無涉。又證交所自95年10月1 日起，雖於公開資訊觀
    測站新增內部人持股異動申報及實際交易股數之檢核系統，
    惟該系統僅係提醒上市公司或內部人確實核對其持股異動情
    形，以促其正確辦理持股申報，內部人依法仍負有正確申報
    義務，尚難據以免責。準此，原告依法既負有正確申報義務
    ，自應注意相關規範並確實按規定辦理，其申報錯誤，雖無
    故意，亦有過失，依行政罰法第7 條第1 項規定，自應予處
    罰，被告衡酌情節於法定裁量權限內，依證券交易法第25條
    及第178 條第1 項第2 款規定，對原告處最低額罰鍰24萬元
    ，於法並無違誤。原告所訴，純係個人主觀之見解，與法律
    規定意旨不符，委無足採。
五、綜上所述，原告之主張，並無足採。原處分於法並無違誤，
    訴願決定予以維持，亦無不合，原告仍執前詞，訴請撤銷，
    為無理由，應予駁回。
據上論結，本件原告之訴為無理由，爰依行政訴訟法第98條第1
項前段，判決如主文。
中    華    民    國    97    年     7    月    9     日
                    臺北高等行政法院第二庭
                              審判長法  官  徐瑞晃
                                    法  官  陳金圍
                                    法  官  蕭惠芳
上為正本係照原本作成。
如不服本判決，應於送達後20日內，向本院提出上訴狀並表明上
訴理由，如於本判決宣示後送達前提起上訴者，應於判決送達後
20日內補提上訴理由書（須按他造人數附繕本）。
中    華    民    國    97    年     7    月    9     日
                                    書記官   李淑貞


司法院資訊處製作；財團法人民間司法改革基金會備份。
